【裁判字號】    99,重訴,299
【裁判日期】    990727
【裁判案由】    清償借款
【裁判全文】
臺灣臺北地方法院民事判決            99年度重訴字第299號
原      告    華南商業銀行股份有限公司
法定代理人    乙○○
訴訟代理人    丙○○
被      告    鈺田廣告有限公司
兼法定代理人  戊○○
被      告    甲○○
上列當事人間請求清償借款事件，本院於民國99年7月13日言詞
辯論終結，判決如下：
    主      文
被告應連帶給付原告新臺幣貳佰伍拾伍萬柒仟玖佰參拾柒元，及
如附表4所示之利息與違約金。
原告其餘之訴駁回。
訴訟費用新臺幣貳萬陸仟伍佰肆拾肆元由被告連帶負擔。
本判決第一項於原告以新臺幣玖拾萬元或同額之九十年度甲類第
一期中央政府建設公債供擔保後，得假執行。
原告其餘假執行之聲請駁回。
    事實及理由
一、本件原告原依授信契約書、保證書起訴求為聲明：(一)被告鈺
    田廣告有限公司（下稱鈺田公司）、戊○○、甲○○、丁○○○應連帶給付新臺幣（下同）939萬5,188元，及如附表1
    所示之利息與違約金。(二)願供現金或同額之中央政府建設公
    債九十年度甲類第一期債票為擔保，請准宣告假執行。嗣於
    民國99年6月30日具狀撤回對丁○○○之起訴（見本院卷第
    115頁），並於99年7月13日將第1項聲明改為被告鈺田公司
    、戊○○、甲○○應連帶給付255萬7,937元，及如附表3所
    示之利息與違約金（見本院卷第128頁），經核其所為與民
    事訴訟法第255條第1項第3款之減縮應受判決事項聲明之規
    定相符，應予准許；又被告均未於言詞辯論期日到場，核無
    同法第386條各款所列情形，爰依原告之聲請，由其一造辯
    論而為判決。
二、原告主張：
  (一)被告戊○○、甲○○於98年2月25日出具保證書，承諾其等
    願就被告鈺田公司對伊現在（含過去所負，現在尚未清償）
    及將來所負之借款、票據、透支、墊款、保證、主債務人與
    伊基於授信契約書約定所生之債務暨其利息、遲延利息、違
    約金、損害賠償及其他從屬於主債務之負擔，以1,350萬為
    限額負連帶償還責任。嗣98年3月18日，丁○○○（原告撤
    回起訴）亦出具以750萬元為限額之保證書，承諾其等願就
    被告鈺田公司對伊現在（含過去所負，現在尚未清償）及將
    來所負之借款、票據、透支、墊款、保證、主債務人與伊基
    於授信契約書約定所生之債務暨其利息、遲延利息、違約金
    、損害賠償及其他從屬於主債務之負擔負連帶償還責任。
  (二)被告鈺田公司於97年4月10日出具授信動撥申請書兼借款憑
    證向伊借款500萬元，借款期間至100年4月10日止，約定自
    借款日起，依年金法，於每月10日按月平均攤付本息。嗣於
    98年3月20日向伊借款120萬元、160萬元、40萬元，借款期
    間均至103年3月20日止。又於98年4月8日向伊借款240萬元
    、60萬元，借款期間均至103年4月8日止，約定自借款日起
    ，依年金法，於每月8日按月平均攤付本息。上開6筆借款金
    額合計1,120萬元，除120萬元之利息按伊之定儲利率指數加
    碼年率2.3%計付外，其餘5筆借款均約定利息按伊之定儲利
    率指數加碼年率3.86%計付，嗣後伊定儲利率指數調整時隨
    同調整。
  (三)被告鈺田公司另於98年2月25日邀同被告戊○○、甲○○為
    連帶保證人，與伊簽訂授信契約書（週轉性支出專用），約
    定授信總額度為1,120萬元，利息依「授信動撥申請書兼借
    款憑證」或其他相關文件上所載利率條款之約定方式計付，
    如未依約履行新臺幣債務時，自應償還日起，逾期在6個月
    以內者，按約定借(墊)款利率10%，逾期超過6個月部分，按
    約定借(墊)款利率20%計付違約金，但另有約定遲延利率時
    ，則按該遲延利率計付違約金，且如有任何一宗債務不依約
    清償本金或付息時，即喪失期限利益。
  (四)詎被告鈺田公司自98年4月20日起即未依約繳款，屢經催討
    仍未獲清償，債務全部視為到期，計欠939萬5,188元，及如
    附表1所示之利息與違約金。嗣因丁○○○於訴訟進行中清
    償750萬元，伊乃依授信契約書第11條約定抵充，惟仍不足
    255萬7,937元，被告鈺田公司除應一次全數清償外，另應計
    付如附表3所示之利息與違約金。被告戊○○、甲○○既為
    連帶保證人，自應負連帶清償之責。為此，依消費借貸契約
    及連帶保證之法律關係起訴，並聲明：被告應連帶給付255
    萬7,937元，及如附表3所示之利息與違約金；願供擔保，請
    准宣告假執行。
三、原告主張之上開事實，業據其提出保證書、授信動撥申請書
    兼借款憑證、授信契約書、轉帳支出傳票、轉帳收入傳票、
    貸款本息攤還表及清償證明書等件為證，且被告鈺田公司、
    戊○○經相當期日之合法通知，未於言詞辯論期日到場，復
    未提出書狀以供本院參酌，自堪信為真正。
四、按清償人所提出之給付，應先抵充費用，次充利息，次充原
    本，同法第323條前段定有明文。又「立約人對貴行負擔數
    宗債務時，如清償人所提出之給付不足清償全部債務者，抵
    充之方法及順序應依照民法之規定，但貴行指定之順序及方
    法如有利於立約人時，從其指定。」，授信約定書第11條亦
    有明定（見本院卷第25頁）。本件被告鈺田公司積欠939萬
    5,188元與利息、違約金，既如前述，則丁○○○所提出之
    750萬元即應先抵充費用、次充利息、再充本金。經查：
  (一)原告將丁○○○所提出之750萬元先抵充費用10萬9,332元，
    有其所提附表2可稽（見本院卷第118頁），依前開規定，並
    無不合。
  (二)餘款739萬668元，原告雖先抵充第2筆借款債權總額122萬9,
    859元（本金118萬元+利息43,595元+違約金6,264 元），所
    餘616萬809元再抵充其餘5筆借款之本金（依借款金額之比
    例）、利息44萬1,045元與違約金6萬2,513元（前開附表2參
    照），尚欠255萬7,937元，及如附表3所示之利息與違約金
    ，據此主張係對被告較為有利之抵充方法。惟第2筆借款之
    利率為年息3.1%，遠低於其餘各筆之年息4.66%，原告儘先
    抵充第2筆，被告顯難獲得較多之利益。是以，如將上開餘
    款739萬668元，先抵充附表1-1所示第1筆、第4至6筆借款之
    債權總額〔739萬668元－349萬7,925元（本金329萬8,522
    元+利息174,767元+違約金24,636元）－250萬3,391元（
    本金236萬元+利息125,644元+違約金17,747元）－418,31
    7元（本金393,333元+利息21,845元+違約金3,139元）－
    625,848元（本金59萬元+利息31,411元+違約金4,437元）＝
    34 5,187元〕，所餘34萬5,187元次抵充第2、3筆借款之利
    息後（345,187元－利息43,595元－利息87,378元＝214
    ,214元），餘款214,214元再抵充利率較高之第3筆借款之本
    金，第3筆借款尚不足135萬9,119元本金（214,214元－3.本
    金15 7萬3,333元＝-135萬9,119元）。則本件借款將餘第2
    筆、第3筆未清償，積欠之本金將減縮253萬9,119元（118
    萬元+135萬9,119元）。相較於前開原告抵充後積欠之255
    萬7937元本金而言，先抵充第1、3、4、5、6筆之借款較有
    利於被告。因此，本件尚積欠255萬7,937元（即253萬9,119
    元本金＋未抵充之違約金6,264元＋未抵充之違約金12,
    554），及如附表4所示之自99年6月28日起算之利息與違約
    金。
  (三)從而，原告依消費借貸契約及連帶保證之法律關係起訴，請
    求被告連帶給付225萬7,937元，及如附表4所示之利息與違
    約金，為有理由，應予准許；逾此部分之請求，並無理由，
    應予駁回。
五、原告復陳明願供擔保請准宣告假執行，原告勝訴部分，經核
    並無不合，茲酌定相當擔保金額准許之。至其餘假執行之聲
    請，因其餘之訴已遭駁回，自失附麗，併駁回之。
六、訴訟費用負擔之依據：民事訴訟法第85條第2項〔原第一審
    裁判費共計94,260元（第一審裁判費94,060元及公示送達登
    報費200元），嗣丁○○○為部分清償後，第一審裁判費共
    計26,544元（第一審裁判費26,344元及公示送達登報費200
    元），由被告連帶負擔〕。
中    華    民    國    99    年    7    月     27    日
                  民事第六庭    法  官  許純芳
以上正本係照原本作成
如對本判決上訴，須於判決送達後20日內向本院提出上訴狀
中    華    民    國    99    年    7     月    27    日
                                書記官  陳怡君

司法院資訊處製作；財團法人民間司法改革基金會備份。
